臺灣橋頭地方法院刑事判決　
111年度審交易字第245號
公  訴  人  臺灣橋頭地方檢察署檢察官
被      告  邱淵明


上列被告因過失傷害案件，經檢察官提起公訴（111年度偵字第1
143號），本院判決如下：
    主  文
邱淵明犯過失傷害罪，處拘役貳拾日，如易科罰金，以新臺幣壹
仟元折算壹日。
    事  實
一、邱淵明於民國110年6月6日7時40分許，駕駛車牌號碼0000-0
    0號自用小客車（下稱甲車），沿高雄市仁武區成功路由東
    往西方向行駛至該路段與成功路133巷之交岔路口，欲左轉
    駛入成功路133巷時，本應注意轉彎車應讓直行車先行，而
    依當時天候雨、日間自然光線、柏油路面濕潤無缺陷、道路無
    障礙物及視距良好，並無不能注意之情狀，竟疏未注意禮讓直
    行車而貿然左轉，適王又幼騎乘車牌號碼000-000號普通重
    型機車（下稱乙車）由西往東直行駛至，2車發生碰撞，致
    王又幼受有會陰及臀部化學灼傷/磨損灼傷、淺二度、約體
    表面積2％、背部、臀部及四肢鈍挫傷之傷害。
二、案經王又幼訴由高雄市政府警察局仁武分局（下稱仁武分局
    ）報告臺灣橋頭地方檢察署（下稱橋頭地檢署）檢察官偵查
    起訴。
    理  由
壹、程序部分：
    按被告以外之人於審判外之陳述，雖不符前4條之規定，而
    經當事人於審判程序同意作為證據，法院審酌該言詞陳述或
    書面陳述作成時之情況，認為適當者，亦得為證據，刑事訴
    訟法第159條之5第1項規定甚明。經查，本判決所引認被告
    邱淵明有前開犯行、具有傳聞證據性質之證據資料，已經檢
    察官及被告於本院準備程序中同意作為證據使用（院卷第38
    -39頁），本院審酌該等證據作成之情況，並無違法取得情
    事，且俱核與本案待證事實相關，以之作為證據為適當，應
    認為均有證據能力。又下列認定本案之非供述證據，經查並
    無違反法定程序取得之情，依刑事訴訟法第158條之4規定反
    面解釋，亦應具證據能力。
貳、實體部分：
一、訊據被告固坦承其有於上開時、地駕駛甲車，於上開交岔路
    口左轉時，與告訴人王又幼所騎乘之乙車發生碰撞，告訴人
    因此受有上開傷害之事實，惟矢口否認有何過失行為，並辯
    稱：案發路口為S型三叉路口，我轉到路中間才看到告訴人
    來車，我有煞車，但告訴人還是撞過來。告訴人沒有開大燈
    ，所以我沒有看到，我有打方向燈云云。然查：
　㈠被告於上開時、地駕駛甲車，沿高雄市仁武區成功路由東往
    西方向行駛至該路段與成功路133巷之交岔路口，左轉欲駛
    入成功路133巷時，適告訴人騎乘乙車由西往東直行駛至，
    甲、乙車發生碰撞，告訴人倒地後受有會陰及臀部化學灼傷
    /磨損灼傷、淺二度約體表面積2％、背部、臀部及四肢鈍挫
    傷之傷害等情，業據證人即告訴人警詢及偵查中證述明確（
    警卷第5-7頁、偵卷第21-22頁），並有長庚醫療財團法人高
    雄長庚紀念醫院診斷證明書、道路交通事故初步分析研判表
    、道路交通事故現場圖、道路交通事故調查報告表㈠、㈡-1、
    道路交通事故談話紀錄表及事故現場照片等件附卷可稽（警
    卷第8、13-22、26-29頁），且為被告所不爭執，此部分事
    實堪以認定。
　㈡又被告於案發路口欲左轉時，並未暫停，即逕行左轉，為被
    告在本院所供承不諱（院卷第37頁），足認被告並未禮讓直
    行之乙車即貿然左轉，致2車發生碰撞，告訴人因而受有上
    揭傷害乙節，應可認定。被告雖以前語置辯，並於偵查中另
    辯稱：當時下雨天，視線不良等語（偵卷第22頁）。然查，
    案發時固有下雨，但日間自然光線且視距良好，並無不能注
    意之情形，有道路交通事故調查報告表㈠在卷考佐，核與告
    訴人在警詢證稱：事故當時下大雨。視線清楚。我看到甲車
    時我們之間距離約半公里左右，對方當時左轉沒有打方向燈
    ，我當下反應不及，與甲車發生碰撞等語相符（警卷第6頁
    ），又案發時被告甲車直行所在車道面寬3.3公尺，對向車
    道面寬3.6公尺，有道路交通事故現場圖在卷可稽（警卷第1
    3頁）。則告訴人既可遠在半公里前看見甲車直行，被告又
    豈有左轉前未看見乙車，左轉至對向車道中間時，如此短暫
    時間及空間之推移，且視線已往左偏移之情形下，從無到有
    ，始看見直行而來乙車之理。若被告確實受天候或乙車未開
    啟頭燈所影響，應自始至終均未見乙車，足證被告欲左轉前
    ，行車視線應無受客觀氣候環境因素或告訴人是否開啟乙車
    頭燈之影響，被告左轉前，當時應確已看見乙車，是被告上
    開所辯，應非可採。　　
  ㈢轉彎車應讓直行車先行，道路交通安全規則第102條第1項第7
    款定有明文。而被告領有普通小客車合格駕照（警卷第30頁
    ），就上開規定自無不知之理。又案發時，天候雨、日間自
    然光線、柏油路面濕潤無缺陷、道路無障礙物及視距良好，並
    無不能注意之情狀，且依被告智識、能力亦無不能注意之情形
    ，而被告既明知上揭規定，而依當時之客觀環境，又無不能
    注意之情事，於可見告訴人自對向車道直行而來之際，竟仍
    不禮讓乙車，貿然左轉，造成兩車碰撞之事故，自屬有過失
    。而告訴人確因本案交通事故受有前揭傷害，是被告之過失
    行為與告訴人所受之前揭傷害結果間具有相當因果關係，至
    為顯明，被告上開所辯，均非可採。至被告辯稱左轉時有打
    方向燈等語，此部分本不在公訴意旨之範圍，且打方向燈係
    在警示直行車，亦不能因此推免被告前揭應負之注意義務，
    併此敘明。
  ㈣行經設有彎道、坡路、狹路、狹橋、隧道、學校、醫院標誌
    之路段、道路施工路段、泥濘或積水道路、無號誌之交岔路
    口及其他人車擁擠處所，或因雨霧致視線不清或道路發生臨
    時障礙，均應減速慢行，作隨時停車之準備。汽車行駛時，
    遇濃霧、雨、雪、天色昏暗或視線不清時，應開亮頭燈。道
    路交通安全規則第93條第1項第2款、109條第1項第3款，分
    別定有明文。查告訴人於案發時騎乘乙機車行經上開無號誌
    之交岔路口時，下雨中並未開啟頭燈，有道路交通事故調查
    報告表㈠及告訴人之談話紀錄表在卷可佐（警卷第15、21頁
    ），核與被告警詢時供述相符（警卷第2-3頁），此部分事
    實堪可採信。又告訴人自承，案發時下大雨，視線清楚，距
    離甲車半公里之遠，即已看見甲車等語（警卷第6頁），足
    見告訴人當時有足夠時間減速慢行，作隨時停車之準備，告
    訴人卻未採取相關措施，仍執意貿然直行，亦有前揭注意義
    務之違反，有上開道路交通事故初步分析研判表在卷可資為
    參（警卷第26頁）；從而，可認告訴人就本案車禍事故亦具
    有違反該等注意義務之與有過失責任。惟刑事責任之認定，
    並不因對方是否與有過失，得以免除被告之過失責任；易言
    之，被害人就車禍之發生與有過失之有無或情節之輕重，至
    多僅係量刑時之參酌事由或於民事損害賠償時過失比例認定
    之問題，並不影響被告本案過失傷害刑事責任之成立與否，
    而無從據此解免被告本案所應負刑事過失責任，均予敘明。
    　　　
  ㈤綜上所述，本案事證明確，被告前揭所辯，尚無足採，其上
    開犯行堪以認定，應依法論科。
二、論罪科刑
  ㈠核被告所為，係犯刑法第284條前段之過失傷害罪。
  ㈡被告於案發後留在現場，於員警到場處理時當場承認為肇事
    人，有高雄市政府警察局道路交通事故肇事人自首情形紀錄
    表在卷足憑（警卷第24頁），堪認被告於有偵查犯罪職權之
    機關或個人發覺其犯罪前，主動坦承肇事並自願接受裁判，
    合於自首之要件，爰依刑法第62條前段之規定減輕其刑。
  ㈢爰審酌被告駕駛自用小客車上路，未能確實遵守交通安全規
    則以保護其他用路人之生命、身體安全，因而肇生本案車禍
    ，所為實有不該，且被告犯後否認過失犯行，因雙方對於賠
    償金額尚有差距而未能達成和解，有本院刑事案件移付調解
    簡要紀錄附卷可參（院卷第45、51頁）；兼酌告訴人於本案
    所受傷勢與雙方過失比例，及被告到庭自陳高工畢業之智識
    程度、務農、年收入約新臺幣20萬元、已婚，扶養88歲、83
    歲之父母之家庭經濟生活狀況（院卷第63頁）等一切情狀，
    量處如主文所示之刑，並諭知如易科罰金之折算標準。
據上論斷，依刑事訴訟法第299條第1項前段，判決如主文。
本案經檢察官靳隆坤提起公訴，檢察官李門騫到庭執行職務。
中　　華　　民　　國　　111 　年　　7 　　月　　11　　日
                  刑事第四庭  法　官  簡祥紋
以上正本證明與原本無異。
如不服本判決應於收受判決後 20 日內向本院提出上訴書狀，並
應敘述具體理由。其未敘述上訴理由者，應於上訴期間屆滿後20
 日內向本院補提理由書 (均須按他造當事人之人數附繕本)「切
勿逕送上級法院」。
中　　華　　民　　國　　111 　年　　7 　　月　  11 　日
                              書記官  陳佳彬